【裁判字號】    96,交聲,300
【裁判日期】    970131
【裁判案由】    違反道路交通管理處罰條例聲明異議
【裁判全文】
臺灣新竹地方法院交通事件裁定         96年度交聲字第300號
移送機關即  交通部公路總局新竹區監理所
原處分機關
異  議  人
即受處分人  李寶玉
上列異議人因違反道路交通管理處罰條例案件，對於交通部公路
總局新竹區監理所民國96年8月30日竹監自字第裁50—F00000000
號裁決處分，聲明異議，本院裁定如下：
    主    文
異議駁回。
    理    由
一、按汽車駕駛人，行經有燈光號誌管制之交岔路口闖紅燈者，
    處新臺幣 (下同)1,800元以上5,400元以下罰鍰，汽車駕駛
    人違反上開規定者，記違規點數3點，道路交通管理處罰條
    例第53條第1項、第63條第1項第3款分別定有明文。又依據
    違反道路交通管理事件統一裁罰基準表，汽車駕駛人駕駛小
    型車，行經有燈光號誌管制之交岔路口闖紅燈，而逾越應到
    案期限60日以上繳納罰鍰或逕行裁決處罰者，處5,400元罰
    鍰，並記違規點數3點。再交通法庭認為聲明異議無理由者
    ，應以裁定駁回之，道路交通案件處理辦法第19條亦規定甚
    明。
二、原處分意旨略以：異議人即受處分人李寶玉於民國96年1月2
    8日上午10時15分許，駕駛車牌號碼A8-0957號自小客車，行
    經苗栗縣南庄鄉台3線與苗20線交岔路口時，因行經有燈光
    號誌管制之交岔路口闖紅燈，經苗栗縣警察局交通隊警員劉
    祐展以異議人違反道路交通管理處罰條例第53條第1項規定
    ，以照相方式取證，填掣苗縣警交字第F00000000號舉發違
    反道路交通管理事件通知單逕行舉發，因異議人逾越應到案
    期限60日以上，交通部公路總局新竹區監理所（下稱新竹區
    監理所）遂於96年8月30日依道路交通管理處罰條例第53條
    第1項及違反道路交通管理事件統一裁罰基準表逕行裁處異
    議人罰鍰5,400元，並依同條例第63條第1項第3款規定記違
    規點數3點。
三、異議人聲明異議意旨固不否認有於96年1月28日上午10時15
    分許，駕駛車牌號碼A8-0957號自小客車，行經苗栗縣南庄
    鄉台3線與苗20線交岔路口之事實，惟辯稱：異議人遲至96
    年9 月7日始收到新竹區監理所之違反道路交通管理事件裁
    決書，經異議人於同年月12日向新竹區監理所以未收受舉發
    單為由申訴，經新竹區監理所函覆上開舉發單業於同年2月
    16日以72434號掛號寄出並經合法寄存送達而逕行裁處5,400
    元罰鍰，惟異議人從未見有何郵局通知提領該舉發單之掛號
    通知單，該送達是否適法？又依舉發照片所示，舉發當時雙
    向號誌均顯示為紅燈，且依異議人記憶該情形持續至少5秒
    ，惟舉發單位逕以舉發照片數據認異議人有闖紅燈之違規行
    為，難認該照片顯示之數據與燈號實際情形相符，綜上所述
    ，異議人既未收受舉發單卻遭裁處5,400元罰鍰，爰檢附相
    關資料，依法聲明異議等語。
四、經查：
(一)按因一般人民無法明確瞭解法律繁雜之規定，故對於聲明異
    議案件，如異議人在書狀內容中已載明不服之裁決日期、字
    號及理由，而能確定該具體案件者，應認係合法之聲明異議
    。本件新竹區監理所於96年9月7日，以寄存送達之方式，寄
    送該所95年8月30日竹監自字第裁50-F00000000號裁決書後
    ，異議人不服裁決，於同年月12日向新竹區監理所提出申訴
    ，雖異議人未使用「異議」字眼，但觀其內容已足彰顯不服
    上開裁決處分之意思，有新竹區監理所移送函件之附件5在
    卷可稽，依上開說明，異議人之聲明異議應認未逾20日之法
    定期間，先予敘明。
(二)次按處理違反道路交通管理事件，有關文書送達之規定，依
    行政程序法之規定，違反道路交通管理事件統一裁罰基準及
    處理細則第5條定有明文。送達由行政機關自行或交由郵政
    機關送達；由郵政機關送達者，以一般郵遞方式為之，但文
    書內容對人民權利義務有重大影響者，應為掛號；送達於應
    受送達人之住居所、事務所或營業所為之；於應送達之處所
    不獲會晤應受送達人時，得將文書付與有辨別事理能力之同
    居人、受僱人或應送達處所之接收郵件人員；送達，不能依
    前二條規定為之者，得將文書寄存送達地之地方自治或警察
    機關，並作送達通知書兩份，一份黏貼於應受送達人住居所
    、事務所、營業所或其就業處所門首，另一份交由鄰居轉交
    或置於該送達處所信箱或其他適當位置，以為送達；前項情
    形，由郵政機關為送達者，得將文書寄存於送達地之郵政機
    關；寄存機關自收受寄存文書之日起，應保存三個月；寄存
    送達，自寄存之日起經十日發生效力，行政程序法第68條第
    1項、第3項、第72條第1項前段、第73條第1項、第74條及民
    事訴訟法第138條第2項亦分別定有明文。惟查，苗栗縣警察
    局以異議人違反道路交通管理處罰條例第53條第1項規定，
    以照相方式取證，填掣苗縣警交字第F00000000號舉發違反
    道路交通管理事件通知單逕行舉發，上開舉發單按受處分人
    之住所「新竹縣竹東鎮○○路360號4樓」郵寄，因「未獲會
    晤本人亦無受領文書之同居人、受雇人或應送達處所之接收
    郵件人員」，於96年3月1日將該裁決書寄存送達於竹東郵局
    ，並作送達通知書2份，1份粘貼於異議人門首，另1份置於
    異議人處所信箱或適當位置, 以為送達等情，有違規查詢報
    表、苗栗縣警察局96年9月21日苗警交字第0960040286號函
    暨其所附中華民國郵政交寄大宗掛號函件存根及苗栗縣警察
    局送達證書等資料影本各1紙（見本院卷第23頁、第27至29
    頁）在卷可稽。是本件舉發通知單於96年3月1日寄存送達予
    異議人，於同年月11日發生合法送達效力，是異議人上開所
    辯，顯有誤會，無足採信。
(三)次查異議人所駕駛之車牌號碼A8-0957號自小客車，於96年1
    月28日上午10時15分許，行經苗栗縣南庄鄉台3線與苗20線
    交岔路口，於紅燈亮後30.01秒時後輪壓在停止線上，紅燈
    亮後30. 81秒時，以時速14公里之速度持續行駛，並通過行
    人穿越道一節，有苗栗縣警察局97年1月15日苗警交字第097
    0002109號函暨所附採證照片2幀及設備操作手冊資料欄說明
    影本1份（見本院卷第47至50頁）附卷足憑。又觀舉發照片
    顯示於紅燈亮起後，行駛於異議人同向之外側車道及對向車
    道上之車輛均已停等於停止線後，且對向車道上停等車輛業
    達4輛，顯見該紅燈亮起後，異議人應有足夠反應時間停等
    於停止線後而不為，是異議人駕駛前揭車輛於紅燈亮起時未
    依規定停等而仍繼續在行進中一節，堪可認定。
(四)末按號誌之燈號變換規定如下：行車管制號誌在黃色燈號結
    束後，應有1秒以上之全紅時間；又車輛面對圓形紅燈表示
    禁止通行，不得超越停止線或進入路口。道路交通標誌標線
    號誌設置規則第231條第1項第2款、第206條第5款第1目規定
    甚明。查該路口設置之測速（闖紅燈）照相設備，在黃色燈
    號結束後均調為1至2秒之全紅路口淨空時間，在該時段雙向
    車輛均不得通行等情，有苗栗縣警察局96年10月23日苗警交
    字第0960045262號函在卷供參（見本院卷第19頁），是本件
    舉發路口管制號誌全紅時間既合於道路交通標誌標線號誌設
    置規則第231條第1項第2款之規定，其設置即無不當之處，
    況異議人係持有駕照之駕駛人，對於前揭道路交通標誌意涵
    及道路交通規則應知之甚詳，其於上開路段駕車，應依道路
    交通標誌、標線、號誌之指示行駛，尚難以其一己之主觀認
    知，任意詮釋上述客觀規範內容而恣意行駛，是異議人上開
    所辯，顯屬卸責之詞，不足憑採。
五、綜核上情，原處分機關依前揭條文之規定，裁處異議人罰鍰
    5,400元，並記違規點數3點，實屬有據，本件異議人之異議
    為無理由，應予駁回。
六、據上論斷，應依道路交通案件處理辦法第19條，裁定如主文
    。
中    華    民    國    97    年    1    月    31     日
                  交通法庭    法  官  蔡欣怡
如不服本裁定，應於裁定送達後5日內向本院提出抗告狀。
以上正本證明與原本無異。
中    華    民    國    97    年    1     月    31    日
                              書記官  劉怡芳


司法院資訊處製作；財團法人民間司法改革基金會備份。
